臺灣橋頭地方法院民事判決　　　　　　110年度旗簡字第209號
原　　　告　臺灣中小企業銀行股份有限公司

法定代理人　林謙浩　
訴訟代理人　許平　　
被　　　告　鍾德春　
　　　　　　鍾欣達　
　　　　　　鍾國福　
　　　　　　鍾心敏　
上列當事人間請求代位分割遺產事件，本院判決如下：
    主      文
原告之訴駁回。
訴訟費用新臺幣貳仟柒佰陸拾元由原告負擔。
    事實及理由
一、原告主張：被代位人鍾秋梅積欠原告新臺幣2,290,509 元及
    利息、違約金未清償，鍾秋梅及被告之被繼承人鍾劉玉金遺
    有如附表一編號３所示土地尚未分割，致原告無法聲請拍賣
    ，鍾秋梅怠於行使其遺產分割請求權，原告為保全債權，自
    得代位鍾秋梅起訴請求分割如附表所示遺產，為此，依民法
    第242 條、第1164條提起本訴。聲明：鍾秋梅與被告就渠等
    之被繼承人鍾劉玉金所遺如附表一編號３所示土地，應按附
    表二應繼分分割為分別所有。
二、按民法第1164條所定之遺產分割，係以整個遺產為一體為分
    割，並非以遺產中個別之財產分割為對象，亦即遺產分割之
    目的在廢止遺產全部之公同共有關係，而非旨在消滅個別財
    產之公同共有關係，其分割方法應對全部遺產整體為之。又
    按繼承人有數人時，在分割遺產前，各繼承人對於遺產，無
    容於遺產分割時，仍就特定遺產維持「公同共有」之餘地。
    經查：
（一）原告係代位鍾秋梅起訴請求分割遺產，自應以鍾劉玉金全
      部遺產為分割，而鍾劉玉金之遺產除如附表一編號３所示
      土地外，尚有如附表一編號１、２所示土地，有財政部高
      雄國稅局遺產稅核定通知書可稽（本院卷第112 頁）。
（二）由原告提出之鍾秋梅全國財產稅總歸戶財產查詢清單（本
      院卷第17、135 頁）觀之，其上記載鍾秋梅公同共有如附
      表一所示土地，其登記日期均為110 年2 月8 日，原告亦
      於其上記載「鍾秋梅所有之不動產為公同共有，本行得代
      位提起分割遺產訴訟，待分割完畢再為拍賣」等簽辦資料
      ，原告顯已知悉鍾劉玉金至少遺有如附表一所示遺產，卻
      僅起訴請求如附表一編號３所示土地。
（三）經本院於110 年9 月13日命原告補正，該函於同月15日送
      達原告，有補正函、送達證書可查（本院卷第97、105 頁
      ），惟原告迄未補正。
（四）據此，原告既已知悉鍾劉玉金遺有如附表一所示遺產，卻
      仍僅起訴請求分割如附表一編號３所示遺產，經本院函命
      補正後，迄亦仍未補正，揆諸前揭說明，原告之訴於法自
      有未合，應予駁回。
三、綜上所述，原告依第242 條、第1164條規定，請求如訴之聲
    明所示，於法律上顯然不能獲勝訴判決，爰不經言詞辯論，
    逕以判決駁回之。
四、訴訟費用負擔之依據：民事訴訟法第78條。
中    華    民    國   110    年    11    月    11    日
                  旗山簡易庭  法      官  呂明龍
以上正本係照原本作成。
如不服本判決，應於送達後20日內，向本院提出上訴狀並表明上
訴理由，如於本判決宣示後送達前提起上訴者，應於判決送達後
20日內補提上訴理由書（須附繕本）。
中    華    民    國   110    年    11    月    11    日
                              書  記  官  潘維欣
附表一
┌──┬──┬──────────────────┬────┐
│編號│種類│          遺產                      │權利範圍│
├──┼──┼──────────────────┼────┤
│ １ │土地│高雄市○○區○○○段○○段0000地號  │全部    │
├──┼──┼──────────────────┼────┤
│ ２ │房屋│高雄市○○區○○○段○○段0000地號  │全部    │
├──┼──┼──────────────────┼────┤
│ ３ │房屋│高雄市○○區○○○段○○段0000地號  │全部    │
└──┴──┴──────────────────┴────┘
 附表二
┌────┬───┐
│ 繼承人 │應繼分│
├────┼───┤
│ 鍾秋梅 │1/5   │
├────┼───┤
│ 鍾德春 │1/5   │
├────┼───┤
│ 鍾欣達 │1/5   │
├────┼───┤
│ 鍾國福 │1/5   │
├────┼───┤
│ 鍾心敏 │1/5   │
└────┴───┘